【裁判字號】    99,訴,563
【裁判日期】    990331
【裁判案由】    毒品危害防制條例
【裁判全文】
臺灣板橋地方法院刑事判決               99年度訴字第563號
公  訴  人  臺灣板橋地方法院檢察署檢察官
被      告  甲○○
上列被告因違反毒品危害防制條例案件，經檢察官提起公訴（98
年度毒偵字第9162號），本院依簡式審判程序審理後，判決如下
：
    主    文
甲○○施用第一級毒品，處有期徒刑柒月；又施用第二級毒品，
處有期徒刑月，扣案第二級毒品甲基安非他命驗餘淨重零點玖
柒捌公克，沒收銷燬之，扣案包裹上開甲基安非他命之包裝袋
壹個，沒收之。應執行有期徒刑捌月，扣案第二級毒品甲基安非
他命驗餘淨重零點玖柒捌公克，沒收銷燬之，扣案包裹上開甲
基安非他命之包裝袋壹個，沒收之。
    事    實
一、甲○○前因施用毒品案件，經法院裁定送觀察、勒戒，經觀
    察、勒戒後，認無繼續施用毒品之傾向，於民國88年11月9
    日由臺灣臺中地方法院檢察署檢察官以88年度毒偵字第1062
    號為不起訴處分確定，並於88年11月10日執行完畢釋放出臺
    灣臺中看守所附設勒戒處所，詎其於前開觀察、勒戒執行完
    畢釋放後5 年內，又因施用毒品案件，經法院裁定送觀察、
    勒戒，經觀察、勒戒後，復認無繼續施用毒品之傾向，於90
    年3 月19日由臺灣臺中地方法院檢察署檢察官以90年度毒偵
    字第1222號、90年度毒偵緝字第75號為不起訴處分確定，並
    於同日執行完畢釋放出臺灣臺中看守所附設勒戒處所。嗣甲
    ○○另因施用第二級毒品案件，先後經本院以98年度簡字第
    7177、10487 號判決判處有期徒刑2 月、3 月確定（現在監
    執行中，於本案尚不構成累犯）。
二、詎甲○○猶不知警惕，於98年12月3 日中午12時許，在臺北
    縣三重市○○街87號2 樓居住處，先基於施用第二級毒品之
    犯意，以將第二級毒品甲基安非他命放置在玻璃球吸食器內
    ，再點火燒烤吸食煙霧之方式，施用甲基安非他命1 次後，
    另基於施用第一級毒品之犯意，以將第一級毒品海洛因捲在
    香菸內，再點燃吸食之方式，施用海洛因1 次。嗣於98年12
    月4 日晚間8 時許，為警在臺北縣板橋市○○路○ 段47號前
    查獲甲○○，並當場扣得其所有之甲基安非他命（原淨重0.
    9740公克、驗餘淨重0.9738公克）1 包。
三、案經臺北縣政府警察局海山分局移請臺灣板橋地方法院檢察
    署檢察官偵查後提起公訴。
    理    由
一、本案被告甲○○所犯均係死刑、無期徒刑、最輕本刑為3 年
    以上有期徒刑以外之罪，其於準備程序中就被訴事實皆為有
    罪之陳述，經本院告知簡式審判程序之旨，並聽取公訴人、
    被告之意見後，經合議庭裁定由受命法官獨任進行簡式審判
    程序審理，合先敘明。
二、上揭犯罪事實，業據被告甲○○於本院準備程序中及審理時
    均坦承不諱，並有搜索扣押筆錄暨扣押物品目錄表1 份及查
    獲現場及扣案物照片共3 張附卷可稽，而其於98年12月4 日
    為警查獲經採集尿液送台灣檢驗科技股份有限公司囑託鑑定
    結果，確呈嗎啡（按海洛因經施用進入人體後，係水解還原
    成嗎啡，再代謝排出體外，業據行政院衛生署藥物食品檢驗
    局以73藥檢壹字第030221號函文說明綦詳，而為本院辦理施
    用第一級毒品案件職務上所已知）及甲基安非他命之陽性反
    應，有該公司99年1 月21日濫用藥物檢驗報告1 份在卷可憑
    ；另當日為警扣案之白色透明結晶1 包，經送交通部民用航
    空局航空醫務中心鑑定結果，原淨重0.9740公克、驗餘淨重
    0.9738公克，檢出甲基安非他命成分，亦有該中心98年12月
    16日航藥鑑字第0986392 號毒品鑑定書1 份附卷可參，均足
    以佐證被告自白與事實相符，堪以採信。再被告前因施用毒
    品案件，經法院裁定送觀察、勒戒，經觀察、勒戒後，認無
    繼續施用毒品之傾向，於88年11月9 日由臺灣臺中地方法院
    檢察署檢察官以88年度毒偵字第1062號為不起訴處分確定，
    並於88年11月10日執行完畢釋放出臺灣臺中看守所附設勒戒
    處所，詎其於前開觀察、勒戒執行完畢釋放後5 年內，又因
    施用毒品案件，經法院裁定送觀察、勒戒，經觀察、勒戒後
    ，復認無繼續施用毒品之傾向，於90年3 月19日由臺灣臺中
    地方法院檢察署檢察官以90年度毒偵字第1222號、90年度毒
    偵緝字第75號為不起訴處分確定，並於同日執行完畢釋放出
    臺灣臺中看守所附設勒戒處所等情，有臺灣高等法院被告前
    案紀錄表1 份在卷可稽，而毒品危害防制條例於92年7 月9
    日修正公布，自93年1 月9 日施行，將第20條、第23條之保
    安處分程序，單純區分為「初犯」、「5 年內再犯」及「5
    年後再犯」3 種；依其立法理由之說明：「初犯」，經觀察
    、勒戒或強制戒治後，應為不起訴處分或不付審理之裁定；
    經觀察、勒戒或強制戒治執行完畢釋放後，「5 年內再犯」
    者，因其再犯率甚高，原實施之觀察、勒戒及強制戒治既已
    無法收其實效，爰依法追訴或裁定交付審理。至於經觀察、
    勒戒或強制戒治執行完畢釋放後，「5 年後再犯」者，前所
    實施之觀察、勒戒或強制戒治已足以遮斷其施用毒品之毒癮
    ，為期自新及協助其斷除毒癮，仍適用「初犯」規定，先經
    觀察、勒戒或強制戒治之程序。從而依修正後之規定，僅限
    於「初犯」及「5 年後再犯」2 種情形，始應先經觀察、勒
    戒或強制戒治程序，不能逕行起訴，亦即設為施用毒品罪起
    訴條件之限制。但倘被告於5 年內已再犯，經依法再為保安
    處分或追訴處罰者，縱其第3 次（或第3 次以上）施用毒品
    之時間，在初犯之保安處分執行完畢釋放5 年以後，即非屬
    「5 年後再犯」之情形，且因前有「5 年內再犯」情形，顯
    見其再犯率甚高，原實施之保安處分無法收其實效，毋庸仍
    予寬典處遇，而應依該條例第10條逕予刑罰制裁。是被告既
    曾因施用毒品案件，於前次觀察、勒戒執行完畢釋放後5 年
    內，再送執行觀察、勒戒1 次，即與單純「5 年後再犯」之
    情形有別，其訴追條件自已充足，應依法論科（最高法院97
    年度台非字第540 號判決意旨參照）。
三、按海洛因、甲基安非他命分別屬毒品危害防制條例第2 條第
    2 項第1 款、第2 款所定之第一級、第二級毒品，是核被告
    甲○○所為，係犯毒品危害防制條例第10條第1 項、第2 項
    之施用第一級、第二級毒品罪。被告為施用海洛因、甲基安
    非他命而持有海洛因、甲基安非他命之低度行為，各為其施
    用第一級、第二級毒品之高度行為所吸收，均不另論罪。又
    被告所犯本案施用第一級、第二級毒品二罪，犯意各別，行
    為互殊，應予分論併罰。爰審酌被告不思尋求正當之身心發
    展，先後施用足以導致精神障礙、性格異常，甚至造成生命
    危險之甲基安非他命、海洛因，戕害一己之身心健康，對社
    會治安可能之危害程度非微，惟其於犯後尚知坦認全部犯行
    等一切情狀，分別量處如主文所示之刑，並定其應執行之刑
    ，以資懲儆。末查，扣案甲基安非他命驗餘淨重0.9738公克
    ，係屬查獲之第二級毒品，應依毒品危害防制條例第18條第
    1 項前段規定，諭知沒收銷燬之（因檢驗需要而經取用滅失
    之部分，則不再宣告沒收銷燬）；扣案包裹上開甲基安非他
    命之包裝袋1 個，係用於包裝毒品，防止其裸露、潮濕，為
    被告所有供其施用第二級毒品所用之物，業據被告陳明在卷
    ，爰依刑法第38條第1 項第2 款規定，併予宣告沒收之。
據上論斷，應依刑事訴訟法第273 條之1 第1 項、第299 條第1
項前段，毒品危害防制條例第10條、第18條第1 項前段，刑法第
11條前段、第38條第1 項第2 款、第51條第5 款，判決如主文。
本案經檢察官馮君傑到庭執行職務。
中    華    民    國    99    年    3     月    31    日
                  刑事第十七庭  法  官  張 兆 光
上列正本證明與原本無異。
如不服本判決，應於判決送達後10日內敘明上訴理由，向本院提
出上訴狀 (應附繕本) ，上訴於臺灣高等法院。其未敘述上訴理
由者，應於上訴期間屆滿後20日內向本院補提理由書「切勿逕送
上級法院」。
                                書記官  曹 秋 冬
中    華    民    國    99    年    3     月    31    日
附錄本案論罪科刑法條：
毒品危害防制條例第10條
施用第一級毒品者，處6 月以上5 年以下有期徒刑。
施用第二級毒品者，處3 年以下有期徒刑。

司法院資訊處製作；財團法人民間司法改革基金會備份。
